# 是否适用建造合同？

提问人：1091 时间：2011-08-28 11:14:26
A公司生产专用设备，先与客户签订设备销售合同（属非标设备），后组织生产，公司再与其他生产商签订设备采购合同，由对方生产组成设备后直接运往工地，A公司负责组装/调试/技术指导/培训，单纯设备生产时间一般数月即可完成，但设备组装需要与土建进度相协调，一般工期会拖延到一年以上（也有进度顺利的一年内可完成），A公司规模较小，一年仅有数项合同，单项合同价值较高，达到数千万元，请问此种情况是否适用建造合同？

回答人：chenyiwei
一般理解应当也可以。

回答人：chenyiwei
回复 1091 的帖子
主要考虑：
1 、标的属于非标设备，属于先有买主再有标的的订单式销售业务。 2 、需经过生产、组装、调试、技术指导、培训等环节，整个合同的执行时间较长，且在一定程度上是由外部不可控因素导致的，表明正常周期在一年以上； 3 、“A公司规模较小，一年仅有数项合同，单项合同价值较高，达到数千万元”表明使用建造合同模式更可以达到平衡各期收益，恰当反映企业真实盈利能力的效果，有助于提升财务信息的有用性。

回答人：chenyiwei
回复 mytruth 的帖子
这两种模式之间并无严格的界限。但一般理解，如果是定制的非标准产品，则采用建造合同模式相对而言更为合适。如果合同履行期限较短，同时有很多合同在执行中，且各个完成阶段的都有，各合同的总价也比较接近，则总体上两种方法应当差别不大。
通常讨论建造合同的特点，集中在以下几点上：（ 1 ）先有买主（即客户），后有标底（即资产）。建造资产的造价在签订合同时已经确定；（ 2 ）资产的建设期长，一般都要跨越一个会计年度，有的长达数年；（ 3 ）所建造的资产体积大，造价高；（ 4 ）建造合同一般为不可取消的合同；（ 5 ）建造合同的标的资产通常是按照客户的要求定制的非标准资产，如不做较大改动，可能只有该客户可以使用；等等。但我个人了解，建造合同模式与销售商品模式最本质的区别应当是：承接建造合同的企业（施工方）仅仅就其提供的施工劳务、材料和设备等获取相关报酬，不承担标的资产所有权上的剩余风险和报酬，标的资产所有权上的剩余风险和报酬（如建造完成后，标的资产本身的公允价值变动风险）由客户承担。

提问人：soibook 时间：2012-03-04 16:15:30
请问陈老师，我也遇到此类情况，但公司业务属于非标产品，业务大小及时间长短不一，也有很小的业务，那么同一公司，同一业务可以根据时间长短分别适用建造合同及一般收入确认方法吗？

回答人：chenyiwei
这主要是重要性的考虑，即在总体原则为建造合同模式的前提下，不重大的短期项目如果采用完工法确认收入，对财务报表整体的影响程度是否在可接受的重要性水平范围之内。

提问人：lancelotju 时间：2012-03-04 16:29:07
回复 chenyiwei 的帖子
请教陈版主
按照合同的收款条件 dr, 应收账款 cr,工程结算 实际发生成本时 dr, 工程施工 cr,原材料等 期末 比较工程施工与工程结算 如果工程施工>工程结算 差额在存货下体现 如果工程施工<工程结算 差额在预收账款下体现 请问陈版我的理解是不是正确 那是不是会产生应收账款和预收账款同时增加一块 是否需要在期末进行对冲?

回答人：chenyiwei
基本上可以这样理解。针对同一项目，预收和应收通常应对冲后以净额列报。

提问人：liubin988513 时间：2012-03-18 00:17:33
回复 chenyiwei 的帖子
请教陈老师：适用建造合同准则是否必须正常周期在一年以上？？比如那种设备安装与土建工程捆绑业务企业，一般几个月就弄好了 。

回答人：chenyiwei
我理解不能过分强调“一年”这样的定量判断标准。只要根据企业的规模、业务特点判断，周期足够长即可。毕竟建造合同模式的初衷之一就是均衡各期间的收入和损益。

提问人：春暖花开 2011 时间：2013-11-25 02:04:13
陈版您好： 请教您一个问题， 现有一家具生产企业，其主营业务为根据酒店要求为其批量定做家具并负责安装（其中包括较少部分与木器有关的装修工程），定做的家具主要包括内嵌式衣柜、床头柜、梳妆台等等，企业一般在工厂生产家具的部件然后运抵购买方现场进行组装，购买方按企业家具生产进度支付价款。该类经济业务部分销售合同金额较大（可达到5-8千万元，对企业当期利润影响较大），且项目大部分为跨期项目。 企业目前对该类业务按商品销售模式确认收入，即在购买方对商品最终验收合格后一次性确认收入，但项目实际执行情况为，购买方出于自身现金流或其他因素的考虑，往往人为拖延验收时间（常导致实际完工时间与验收时间分处两个会计年度），企业对跨期工程项目在验收当期全部一次性确认收入、成本，不符合企业的实际经营成果，同时也给了企业较大的利润操纵空间。 在上述情况下，是否可以考虑采用建造合同模式确认企业的收入？

回答人：chenyiwei
个人意见是：不建议采用建造合同模式。因为合同虽然总价较大，但它是由很多单位价值较小的单项家具所构成，各单独家具之间互相独立程度较大，并非在设计、技术或功能上存在紧密联系，也就是事实上相当于数量众多的小额合同的简单组合；而且由于部件的生产过程在自己的工厂内完成（大部分成本应是在这一环节发生的），在这一过程中还是在相当大程度上享有或承担了存货所有权上的主要风险和报酬的，因此不建议采用建造合同模式确认收入。 另外，如果采用建造合同模式，则由于客户拖延验收等原因，对于合同履行过程中的完工进度确认可能难以获得外部证据，可能成为新的利润操纵点，被监管部门所关注。这也是从实际风险控制角度需要关注的问题。

提问人：春暖花开 2011 时间：2013-11-25 09:28:24
非常感谢！ 如果采用销售商品模式，因企业所涉足的行业竞争较为激烈，采购方通常在酒店装修完成后或整体工程竣工后（家具安装完毕后，采购方通常不给企业出具任何手续）方对所采购的家具设备进行验收或在项目完结时也根本不予以验收（大多数情况下，即使验收也与家具安装完毕间隔二个或多个会计期间以上），同时采购方在验收时通常会找出各种理由压低合同最终结算价款（一般可收回原签订合同总金额的80%以上）。 陈版，类似这种情形应如何处理较为妥当？谢谢！

回答人：chenyiwei
如果是这样，则说明该合同的履行结果有较大的不确定性，更说明不适合于采用建造合同模式。

提问人：春暖花开 2011 时间：2013-11-25 19:51:33
谢谢陈版指导，我的想法是在采用商品销售模式的情况下，因采购方按商品生产进度付款，在企业发货后采购方通常已经支付采购总价款的80%以上。在家具安装完毕后且购货方不按合同约定予以验收的情况下，企业是否可以根据以往经验合理估计不能收回款项金额作为销售折让，企业按扣除估计的销售折让后的金额在家具安装完毕时点确认收入，以解决验收时点和安装完成时点时间间隔较大的问题。谢谢！

回答人：chenyiwei
这种做法的前提是：能够依据历史经验和其他相关信息对最终的折让比例作出合理的估计；在家具安装完毕的时点，可基本确定将通过验收，公司的实质性合同义务已经全部履行完毕。